【裁判字號】    92,訴,16
【裁判日期】    920416
【裁判案由】    偽造有價證券
【裁判全文】
臺灣臺中地方法院刑事判決                            九十二年度訴字第一六號
    公  訴  人  台灣台中地方法院檢察署檢察官
    被      告  丙○○
    指定辯護人  本院公設辯護人乙○○
右列被告因偽造有價證券案件，經檢察官提起公訴（九十一年度偵字第二二八四三號
），本院判決如左：
    主  文
丙○○連續意圖供行使之用，而偽造有價證券，處有期徒刑貳年，緩刑伍年。如附表
編號一、二所示本票上偽造發票人「潘永元」、「潘甲○○」、「潘惟炯」、「甲○○」之發票部分，均沒收。
    事  實
一、丙○○於民國（下同）九十一年三月底，因需現款應急，經由自由時報廣告，在
    台中市○○路、西屯路口附近某處，向一位年籍不詳之成年男子自稱「連先生」
    者，借款新台幣（下同）四萬元，約定每十日利息一萬元，丙○○並分別於四月
    八日、十八日分別支付利息九千元及一萬元予該「連先生」，其後丙○○猶無法
    週轉，乃於九十一年五月十五日，在台中市○○路、河南路附近某處，欲以其個
    人名義再向該「連先生」借款八萬元，惟因其前次四萬元借款尚未還清，該「連
    先生」乃要求丙○○，須以其父潘永元（已死亡）、其妻潘甲○○及丙○○為共
    同發票人簽發本票，始願借款，詎丙○○因需現款應急，認該「連先生」要求之
    方式可行，竟意圖供行使之用，未經其父潘永元及其妻潘甲○○之同意或授權，
    除簽署自己「丙○○」之署押、按捺指印各一枚外，並擅自偽簽「潘甲○○」、
    「潘永元」之署押各一枚，及偽按捺其等二人指印各一枚，為共同發票人，而偽
    造如附表編號一所示之本票一張，完成偽造有價證券後，再持交給該「連先生」
    以行使，供為丙○○個人債務之擔保使用，足以生損害於潘永元、潘甲○○及票
    據流通之正確性；其後丙○○依約分別於九十一年五月廿四日、六月四日、六月
    十三日各支付一萬元予該「連先生」，惟未悉數清償，該「連先生」復於九十一
    年六月三十日，又以同一手法，要求世章以甲○○、潘惟炯（更名為丁○○）及
    丙○○為共同發票人之方式，再簽發本票以供抵償，詎丙○○竟猶承前犯意，復
    意圖供行使之用，未經其子潘惟炯及其妻甲○○之同意或授權，除簽署自己「丙○○」之署押、按捺指印各一枚外，並擅自偽簽「潘惟炯」、「甲○○」之署押
    各一枚，及偽按捺其等二人指印各一枚，為共同發票人，而偽造如附表編號二所
    示之本票一張，完成偽造有價證券後，再持交給該「連先生」以行使，供為丙○○個人債務之擔保使用，足以生損害於潘惟炯、甲○○及票據流通之正確性。嗣
    經「連先生」持上開二張本票至台中市○○路○段二０八號要求甲○○、潘惟炯
    還款時，潘惟炯、甲○○始查悉上情。
二、案經潘惟炯、甲○○訴由臺灣臺中地方法院檢察署檢察官偵查起訴。
    理  由
一、訊據被告丙○○對於右揭事實除否認係應「連先生」之要求，始簽署如附表編號
    一、二所示之本票外，餘坦承不諱，其坦承部分並核與被害人潘惟炯即丁○○、
    甲○○指訴未經授權或同意等情節相符，又有被告所偽造如附表編號一、二所示
    之本票影本二紙附卷可資佐證，而且被告自九十一年四月八日起即開始支付如事
    實欄所示之利息亦有郵政國內匯款執據在卷可按，顯見被告丙○○所為自白情節
    非虛而與事實相符，應堪採信。被告雖辯以：其時係受脅迫，而非應連先生之要
    求，簽發本票的云云，惟查，被告於警訊中即自承：因為連先生叫伊要如此寫下
    發票人才願借款給伊等語，再參以被告於九十一年五月十五日之前己向該「連先
    生」借款，茍係受脅迫始偽簽本票，何以於九十一年五月十五日已偽簽後，於九
    十一年六月三十日又何需赴約呢？顯見被告所辯顯與事理不合，不足採信。本件
    事證已明，被告犯行堪以認定。
二、核被告所為，係犯刑法第二百零一條第一項之偽造有價證券罪。其在前揭本票上
    偽造「潘永元」、「（潘）甲○○」、「潘惟炯」之署押、指印之行為，乃偽造
    有價證券之部分行為，應為偽造之行為所吸收，不另論罪，而被告各於九十一年
    五月十五日及六月三十日同時以一行為偽造「潘永元」、「潘甲○○」及「甲○○」、「潘惟炯」署押，為屬接續之一行為，各僅論以一罪；又被告偽造後持以
    行使，其行使之低度行為應為偽造之高度行為所吸收，亦不另論罪，另刑法第二
    百零一條第一項與第二項係分別規定其罪刑，意圖供行使之用而偽造有價證券，
    復持以行使，其行使行為吸收於偽造行為之中，已如前述，只應論以偽造罪，故
    僅引用同條第一項為已足，無再引用第二項之必要，是公訴人認其行使偽造之有
    價證券，亦涉犯有刑法第二百零一條第二項之行使偽造有價證券罪，顯屬贅引，
    附此敘明。又被告先後二次偽造有價證券行為，時間緊接，所犯罪名相同，顯係
    基於概括之犯意為之，為連續犯，爰依刑法第五十六條之規定以一罪論，並加重
    其刑。再查，被告其因一時失慮偶罹重典，且於事後又已深表悔意，衡其情狀，
    倘處以法定本刑之最低刑即三年有期徒刑，可謂情輕法重，在客觀上足以使人心
    生同情，其犯罪情狀尚堪憫恕，爰依刑法第五十九條之規定，酌減其刑，並依法
    與其所為連續犯部分先加後減之。爰審酌被告素行尚佳，及雖造成潘永元（死亡
    ）、甲○○、潘惟炯即丁○○等三人不小之損害，但其並無前科，且其子及妻等
    二人已一再表示要原諒其一時失慮，本院並審酌其犯罪之動機、目的、方法、手
    段等一切情節，量處如主文所示之刑。另被告曾雖受有期徒刑以上刑之宣告，惟
    已於六十八年間執行完畢，此有臺灣台中地方法院檢察署刑案資料查註紀錄表及
    臺灣高等法院被告全國前案紀錄表各一份在卷可稽，被告大致坦承犯行，深具悔
    意，其經此教訓，當知警惕而無再犯之虞，本院綜核各情，所宣告之刑，認以暫
    不執行為適當，併予宣告緩刑五年，以啟自新。
三、按票據之偽造或票據上簽名之偽造，不影響於真正簽名之效力，票據法第十五條
    定有明文。經查，本件被告所簽發如附表所示之本票二張，其發票人欄除偽簽有
    潘永元、（潘）甲○○、潘惟炯之署押及指印為共同發票人外，並經被告簽名於
    其上，為共同發票人，有本票影本二紙附卷可稽，該潘永元、（潘）甲○○、潘
    惟炯之署押及指印雖屬偽造，惟本票上被告之簽名蓋章乃屬真正，並非偽造，被
    告仍應負發票人之責任，就該被告丙○○部分而言，本票並非偽造，自不得宣告
    沒收，至如附表所示之本票二張偽造潘永元、（潘）甲○○、潘惟炯為發票人部
    分，既屬偽造，雖未扣案，然既無證據證明業已滅失，仍應依刑法第二百零五條
    宣告沒收。
據上論斷，應依刑事訴訟法第二百九十九條第一項前段，刑法第五十六條、第二百零
一條第一項、第二百零五條、第五十九條、第七十四條第二款，罰金罰鍰提高標準條
例第一條前段，判決如主文。
中        華        民        國    九十二    年    四    月    十六    日
                                      臺灣臺中地方法院刑事第三庭
                                          法  官  吳  進  發
右正本證明與原本無異。
如不服本判決，應於判決送達後十日內向本院提出上訴狀，上訴於臺灣高等法院臺中
分院( 須附繕本 )。
                                          書記官
中        華        民        國    九十二    年    四    月    十七    日
附錄論罪法條：
刑法第二百零一條第一項
意圖供行使之用，而偽造、變造公債票、公司股票或其他有價證券者，處三年以上十
年以下有期徒刑，得併科三千元以下罰金。
附表：
┌──┬─────┬────┬───────┬─────────────┐
│編號│票   號   │ 發票日 │金額（新臺幣）│ 備           註          │
├──┼─────┼────┼───────┼─────────────┤
│一  │TH0000000 │  910515│120000        │偽造共同發票人潘永元及潘王│
│    │          │        │              │曉棣之署押及指印各一枚    │
├──┼─────┼────┼───────┼─────────────┤
│二  │TH0000000 │  910630│360000        │偽造共同發票人潘惟炯及王曉│
│    │          │        │              │棣之署押及指印各一枚      │
│    │          │        │              │                          │
└──┴─────┴────┴───────┴─────────────┘


司法院資訊處製作；財團法人民間司法改革基金會備份。
